【裁判字號】    90,簡,929
【裁判日期】    900621
【裁判案由】    補助費
【裁判全文】
臺中高等行政法院判決                                九十年度簡字第九二九號
                              .
    原      告  甲○○
    代  表  人  丁文生
右當事人間因膳食補助費事件，提起行政訴訟，本院判決如左︰
    主  文
被告應給付原告新台幣貳佰陸拾肆元及自民國九十年四月三日起至清償日止按年息百
分之五計算之利息。
原告其餘之訴駁回。
訴訟費用由原告負擔百分之七十五，餘由被告負擔。
    事  實
甲、事實概要：緣行政院勞工委員會職業訓練局於民國八十五年十月一日依就業服務
    法第二十四條規定，為鼓勵被資遣員及原住民等特定對象參加職業訓練，原告為
    被告建築電腦訓練班學員，被告以原告自八十六年四月十六日起連續曠課五十六
    節，於八十六年五月二十八日以八十六年五月十三日八十六中輔字第五五○一號
    獎懲通知單通知原告勒令其退訓並賠償訓練費用，後因原告敘明其已於八十六年
    四月二十五日申請退訓，經被告查明無誤，復以八十六年九月五日八十六中輔字
    第六○○三號獎懲通知單准予其退訓並免賠償訓練費用；另原告於受訓期間向被
    告申請生活津貼及清寒獎助金未獲核發，另申請膳食補助費僅獲部分核發至八十
    七年四月二十五日，原告不服，提起訴願遭駁回後，原告就申請膳食津貼及清寒
    獎助金部分復提起再訴願，經再訴願機關以八十七年十月二十二日台八十七勞訴
    字第○一九九五二號再訴願決定：「原決定及原處分有關膳食補助費之部分撤銷
    ，由原處分機關另為適法之處分。」惟被告未依前該再訴願決定另為適法之處分
    ，原告提起訴願及再訴願，均遭駁回，爰基於行政訴訟法之規定提起本件給付訴
    訟。
乙、兩造聲明：
一、原告聲明求判決：被告應給付原告膳食補助費新台幣（下同）一、一八八元及自
    被告收受訴狀繕本之次日起，依年息分之五計算之利息。
二、被告聲明求為判決：駁回原告之訴。
丙、兩造之陳述：
壹、原告起訴及補充意旨略以：
一、原告於八十六年一月九日參加被告舉辦之職業訓練，於受訓期間中（八十六年一
    月二十二日）即提出膳食補助之申請，惟至八十六年四月二十五日仍未獲補助，
    因此家計陷入困境，故於八十六年四月二十五日提出「請准予免賠償訓練費用提
    前結訓」之申請，且為昭慎重於八十六年五月二日再提出退訓之申請，而丁文生
    主任與蔡謀誠老師並未立即處理，有違行政院頒布之「文書處理規則」，及行政
    程序法第四條之依法行政原則，又其積壓公文致原告達到勒令退訓之條件而要求
    原告賠償訓練費用，亦違反誠信原則。
二、被告於八十六年五月十三日以八六中輔字第五五○一號獎懲通知單，要求原告賠
    償訓練費用，既期間計算至五月十三日，則膳食補助費自應比照辦理發給之，若
    不如此，則有違行政程序法第六條之「平等原則」；且若依被告所稱，原告自八
    十六年四月十六日起連續曠課五十六節，惟膳食費既可發至八十六年四月二十五
    日，則自八十六年四月二十五日「曠課」後之膳食補助費也應發給之，否則亦有
    違上述「平等原則」（何況該曠課亦非真正）。
三、原告於八十六年四月二十五日及五月二日僅係申請退訓，於同年四月二十六日及
    二十八日仍有至學校上課，此有被告之考勤明細資料為佐，且於八十六年四月二
    十八日上午有到辦公室填寫四月二十九日、三十日兩天之請假單，並經班導師之
    簽名，有坐於原告隔坐之葉樹忠同學為證，依請假規則規定十六小時以內只須導
    師核准即可，故原告之請假合於規定，應屬有效。且五月份未去上課，乃因在等
    候被告對原告之退訓申請核准與否之通知，在尚未退訓前仍屬受訓期間，故此段
    期間被告仍應發給膳食補助費，此段期間被告亦應給該費用，是被告應給付八十
    六年四月廿五日起至同年五月十三日止，每日六十六元，共一千百八十八元之膳
    食補助費及法定遲延利息。
貳、被告答辯意旨略以：
一、有關申請膳食費之處理說明：
    原告係於八十六年一月八日報到參加被告建築電腦班訓練，有關受訓學員各項補
    助措施均於新生訓練課程中講述並公告學員週知，原告因年滿四十五歲，符合中
    高齡學員身份，依規定可申請膳食費。被告學員膳食費依規定係按季申請，該季
    一至三月份膳食津貼五、六七六元依限於八十六年三月三日提出申請並發給原告
    ，另四月份膳食津貼由於年度將屆提前於四月八日提出申請，五月底核撥至本中
    心、由於原告於四月二十五日即申請自願退訓，四月二十六日以後又無上課紀錄
    ，按規定四月份膳食津貼僅能發放至四月二十五日。
二、有關請假之處理說明：
    依本中心請假規定，事假必須親自處理並事先請准，縱然如原告所稱已填寫假單
    ，並經導師簽名，惟仍須經過工場股長核准始可，故原告並未完成請假手續，依
    規定仍視同曠課。原告稱八十六年四月二十五日提出退訓申請後，蔡謀誠老師予
    以積壓公文，經八十六年十月二日被告約其當面溝通，並請蔡老師當面說明，本
    件依慣例班導師需了解學員退訓真正原因進一步輔導後再作處理，對於蔡老師當
    日之說明被告並未表示異議，至有關原告所稱四月二十六日至二十八日仍至中心
    上課，四月二十九、三十兩天則請假，經查四月二十六日為本中心懇親假，四月
    二十七日為星期日，依規定不需上課，至原告所提四月二十八日仍到中心上課，
    按有無上課紀錄係依照點名表認定之，經查證上課老師之點名表並訪談多位同學
    ，則尚無發現具體佐證證明原告確有上課之事實。
三、存證信函及申訴函之處理說明：
    原告於八十六年五月二日以存證信函要求辦理各項補助，被告旋於五月五日批示
    即依規定辦理，經多方聯繫原告說明，惟均無法聯繫上，八十六年六月十二日復
    接獲職訓局轉來原告之申訴函，申訴內容與存證信函同，嗣經被告於八十六年六
    月二十七日以中輔字第五六七四號文併案函覆，期間原告電話日夜無人接聽，前
    後三次親訪戶籍地及通訊處均無人應門，可謂已善盡應作為之職責；再核准原告
    退訓，被告在程序作業流程上亦須一定之時間，就此而言，並無所稱積壓公文之
    情事。另原告稱四月十六日起之曠課可發給膳食費，為何四月二十五日以後之曠
    課卻不發給，係因四月十六日以後原告係斷續曠課並非持續沒上課，而四月二十
    五日因自行提出退訓申請，且至四月二十六日以後即完全沒有上課紀錄，按規定
    當然不得發給膳食費。
四、退訓申請及退訓免賠之處理說明：
    被告學員退訓賠償費用之核計，均計算至退訓申請日為止。原告因自八十六年四
    月十六日起即斷續曠課，且四月二十五日提出退訓申請後即未再有上課紀錄，嗣
    因無法聯繫其本人，不得不依規定於五月八日簽處退訓並賠償訓練費用，復由於
    原告家庭陷入困境申請免賠，經被告再議簽請免賠，綜觀本案，衡諸情、理、法
    被告可謂已盡最大能力保障其權益。
    理  由
一、按被告於八十五年十月一日以登報方式，依就業服務法第二十四條規定，為鼓勵
    被資遣員工及原住民等特定對象參加職業訓練，據該法第二十四條規定：「主管
    機關對左列自願人員，應訂定計劃，致力促進其就業．．．」，而依同法第六條
    前段規定，行政院勞工委員會為該法中央主管機關，此為行政機關舉辦職業訓練
    之措施，屬給付行政，又依行政院勞工委員會職業訓練局八十一年八月十日（八
    十一）職公字第一七二五○號函規定「本局委辦各項養成訓練費之膳食費，自八
    十二年起調整為每人月一、九八○元．．．」該規定並於被告上開登報內容所刊
    載，是原告因而參加此職業訓練，訴請被告給付膳食補助費，屬因公法上原因發
    生財產上之給付，其提起本件給付訴訟而訴請被告給付如其訴之聲明所示之金額
    及利息，於法並無不合，合先敘明。
二、原告主張其自八十六年一月九日起參加被告舉辦之職業訓練，雖於八十六年四月
    二十五日及五月二日申請退訓，惟於同年四月二十六日及二十八日仍有上課，同
    月二十九日、三十日兩天則有請假單，同年五月間雖未上課，乃因等候被告對原
    告之退訓申請核准與否之通知，在尚未退訓前仍屬受訓期間，被告於同月十三日
    方發佈原告之退訓通知，故在此日之前被告仍應發給原告膳食補助費，爰請求被
    告應給付同年四月廿六日起至五月十三日止計十八日，每日六十六元計算之膳食
    補助費共一千一百八十八元及法定遲延利息。
三、被告則以原告因自八十六年四月十六日起即斷續曠課，且同月二十五日提出退訓
    申請後即未再有上課紀錄，又無法聯繫其本人，不得不依規定於同年五月八日簽
    處退訓並賠償訓練費用，復由於原告家庭陷入困境申請免賠，經被告再議簽請免
    賠，被告已盡最大能力保障其權益，原告自不得再請求膳食補助費等語置辯。
四、經查，原告於八十六年間參加被告舉辦之職業訓練，雖於同年四月二十五日向被
    告申請退訓，惟於被告核准退訓前，原告如依規定上課，自得依被告上開八十一
    年八月十日（八十一）職公字第一七二五號函之規定請求發放膳食補助費，而同
    月廿六日為被告懇親假，同月廿七日為星期日，依規定不需上課，此為被告所不
    爭，又同月二十九日及三十日，原告有事先填寫之請假單，並經班導師蔡謀誠之
    簽名核准，此節有請假單一紙附卷可佐，並經蔡謀誠到庭證述屬實，並稱學員如
    連續請假三日內，由導師批准即可等語，另依請假單上所載，請假十六小時以內
    由導師核准，被告對此辯以該二日之請假，須經股長核准，尚難採信。而原告受
    訓時每日上課為八小時，可認此二日原告之請假程序合於被告之規定，是原告請
    求被告給付上開四日之膳食補助費之部分，自屬有據。
五、至八十六年四月廿八日，原告主張其依規定至被告處上課，惟依被告提出之卷附
    點名表，原告於該日並無上課紀錄，證人即原告導師蔡謀誠到庭證稱學生是否上
    課係由班名點名，在點名簿註記，由老師簽名等語，並據該點名表，於該日之八
    節課程均以逐節打方式顯示原告並無上課之情形，至原告所提出之被告之考勤
    明細資料，其上雖顯示原告於同年四月二十八日無曠課紀錄，以資證明其是日仍
    有至被告處上課乙節，被告則稱此紀錄係筆誤，本院認被告舉辦之職業訓練班，
    學員有無上課，被告既設有點名表，並由班長逐節課以打方式點名，自以此點
    名表之資料當時最具體，並信而有徵，是原告於當日並無上課之事實，堪以認定
    。再原告請求本院傳訊證人林素靜，以證明其伙食費繳至八十六年四月三十日止
    ，核與原告於同月廿八日有無上課之事實無涉；又另請求傳訊葉樹忠及朱建仲二
    人證明原告迄八十六年四月廿八日止，仍每日在餐廳用餐，惟原告有無每日在被
    告餐廳用餐，與其有無依規定按時至被告教室上課並無必然關係，均核無傳訊必
    要，併予敘明。是原告既於該日未上課，又無請假情事，此部分請求被告給付膳
    食補助費，自屬無據。
六、次查原告於八十六年五月一日起至十三日止，並未至被告處上課之事實，為其所
    不爭執，如原告認其先後於八十六年四月廿五日及五月二日二次向被告申請退訓
    後，即發生退訓之效力，無庸再上課，否則被告於八十六年五月十三日以八六中
    輔字第五五○一號獎懲通知單，要求原告退訓並賠償訓練費用，在此之前，原告
    尚未接獲該通知，尚未發生退訓之效力，仍屬受訓期間，依規定自應上課，如未
    上課則屬曠課，於此二種情形，原告均不得依行政院勞工委員會職業訓練局上開
    函件意旨向被告請求發放膳食補助費，是原告請求被告給付此段期間之膳食補助
    費，亦屬無據。至原告另行主張被告稱原告自八十六年四月十六日起連續曠課五
    十六節，惟膳食費既可發至八十六年四月二十五日，則自八十六年四月二十五日
    「曠課」後之膳食補助費也應發給之，否則亦有行政法之「平等原則」等云，然
    查被告縱有於同月廿五日前因原告曠課未依規定仍發給膳食補助費予原告之情事
    ，不得以被告前有作業錯誤之情形，再要求被告爾後相同事項再予以比照援用，
    此與亦平等原則無涉，原告此部分主張，亦難謂有據。
七、綜上，原告請求被告給付二百六十四元（每日六十六元乘以四）之膳食補助費，
    及自九十年四月三日（即起訴狀繕本送達被告之翌日）起至清償日按年息百分之
    五計算之利息，洵屬正當，應予准許；逾此部分之請求，即為無理由，不予准許
    。
據上論結，本件原告之訴為一部有理由，一部無理由，依行政訴訟法第二百三十六條
、第一百九十五條第一項、第一百零四條，民事訴訟法第七十九條但書，判決如主文
。
中    華    民    國     九十        年      六      月     二十一      日
                    臺 中 高 等 行 政 法 院  第 四 庭
                                        法      官    許  武  峰
右正本證明予原本無異。
如不服本判決，應於判決送達後二十日內，以本訴訟事件所涉及之法律見解具有原則
性者，始得向本院提出上訴狀並表明上訴理由，經最高行政法院許可，否則不得上訴
；如於本判決宣示後送達前提起上訴者，應於判決送達後二十日內補提上訴理由書（
均應依對造人數提出繕本）。提起上訴應預繳送達用雙掛號郵票拾份（每份三十四元
）。
中    華    民    國     九十        年      六      月     二十一      日
                                        法院書記官    詹  靜  宜


司法院資訊處製作；財團法人民間司法改革基金會備份。
